臺灣新北地方法院刑事判決
111年度易字第484號
公  訴  人  臺灣新北地方檢察署檢察官
被      告  游育騰


                    （另案於法務部○○○○○○○○○○○執行中）
上列被告因詐欺案件，經檢察官提起公訴（110年度偵字第21860
號），本院判決如下：
    主  文
游育騰以網際網路對公眾散布而犯詐欺取財罪，處有期徒刑壹年
貳月。未扣案之犯罪所得新臺幣伍仟元沒收，於全部或一部不能
沒收或不宜執行沒收時，追徵其價額。
    事  實
一、游育騰明知無銷售二手黃蜂SS1機車排氣管之真意，竟意圖
    為自己不法之所有，基於以網際網路對公眾散布而詐欺取財
    之犯意，於民國109年11月18日19時許前某時，在社群網站
    臉書社團「JETS，JET SR ABS七期，（二手買賣區）JET-S
    （改裝買賣）」，以暱稱「尤錦峰」刊登販售二手黃蜂SS1
    機車排氣管之不實訊息，嗣沈芊樺於同月19日11時39分許瀏
    覽上開販售訊息後，遂傳送私人訊息與游育騰聯繫，游育騰
    向沈芊樺佯稱欲以新臺幣（下同）5,000元價格將上揭排氣
    管販賣予沈芊樺，致沈芊樺陷於錯誤，於同月19日23時27分
    許，匯款5,000元至游育騰向不知情之友人陳瀅琇借用之中
    國信託商業銀行帳號000-000000000000號帳戶（下稱本案帳
    戶），游育騰旋指示陳瀅琇提領5,000元，並於同月19日23
    時31分許，前往陳瀅琇位於新北市新莊區民安西路之住處向
    陳瀅琇收取5,000元。嗣沈芊樺遲未收到商品，向游育騰聯
    繫未果，始悉受騙。
二、案經沈芊樺訴由新北市政府警察局新莊分局報告臺灣新北地
    方檢察署檢察官偵查後提起公訴。
    理  由
壹、證據能力部分：
　　本院以下所引用供述及非供述證據部分，並無證據證明係公
    務員違背法定程序所取得，是依刑事訴訟法第158條之4反面
    解釋，即具證據能力。
貳、實體部分：
一、認定事實所憑之證據及理由：
　　訊據被告游育騰固坦承有向友人陳瀅琇借本案帳戶，並向陳
    瀅琇收取5,000元等事實，惟矢口否認有何加重詐欺取財犯
    行，辯稱：我沒有使用「尤錦峰」暱稱，也沒有刊登販售二
    手黃蜂SS1機車排氣管之訊息，刊登販賣訊息及與告訴人沈
    芊樺聯繫都是陳秉權所為，是陳秉權要求我向陳瀅琇借本案
    帳戶並收取5,000元等語。經查：
(一)暱稱「尤錦峰」之人於109年11月18日19時許前某時，在社
    群網站臉書社團「JETS，JET SR ABS七期，（二手買賣區）
    JET-S（改裝買賣）」，刊登販售二手黃蜂SS1機車排氣管之
    訊息，告訴人於同月19日11時39分許瀏覽上開販售訊息後，
    遂傳送私人訊息與「尤錦峰」聯繫，「尤錦峰」向告訴人稱
    欲以5,000元價格販賣前揭排氣管，告訴人遂於同月19日23
    時27分許，匯款5,000元至本案帳戶，被告指示陳瀅琇提領5
    ,000元，並於同日23時31分許至陳瀅琇住處向陳瀅琇收取5,
    000元等事實，為被告所不爭執（見本院易字卷第72頁），
    核與證人即告訴人沈芊樺於警詢時之證述、證人陳瀅琇於警
    詢及偵查中之證述情節相符（見偵卷第4-6、10-13、77-79
    頁），並有臉書社團頁面擷圖、「尤錦峰」帳號資料擷圖、
    告訴人與「尤錦峰」之對話內容擷圖、陳瀅琇與被告之對話
    內容擷圖等件附卷可憑（見偵卷第19-54頁），此部分之事
    實，首堪認定。
(二)證人陳瀅琇於警詢時證稱：被告於109年11月19日16時42分
    許來電表示因為出車禍，被告的家人要匯款5,000元給被告
    ，但被告沒有提款卡可以使用，所以需要向我借帳戶，再請
    我將5,000元領出交給被告，我遂於同日23時31分許在我家
    樓下交付5,000元給被告等語（見偵卷第4-6頁）；其於偵查
    中證稱：被告向我表示他出車禍，手邊沒有銀行帳戶之存摺
    、提款卡，家人或朋友需要匯款給被告，問我能否匯款到我
    的帳戶，我再將錢領出給被告，我答應後，於109年11月19
    日有一筆5,000元款項匯到本案帳戶，同日被告到我家樓下
    領取5,000元等語（見偵卷第77-79頁），再佐以被告與友人
    陳瀅琇之通訊內容顯示：「被告：我去看醫生。陳瀅琇：傷
    口很嚴重嗎？被告：還好，下班了嗎？陳瀅琇：嗯嗯，但目
    前還沒收到匯款喔。被告：好，等11點多。陳瀅琇：嗯嗯。
    被告：對要等，我在附近的全家。陳瀅琇：怎麼不請家人早
    上再匯。被告：我家人明天早上沒有空。陳瀅琇：是喔。被
    告：對。陳瀅琇：想說那麼晚了。被告：沒辦法。陳瀅琇：
    好吧，那就等吧。被告：嗯嗯，我家人匯款了，等等喔。陳
    瀅琇：好。被告：（傳送告訴人匯款之交易明細照片）好了
    ，5000。陳瀅琇：有。被告：我過去了。陳瀅琇：好。被告
    ：在你家附近。陳瀅琇：OK。被告：到了」，此有對話內容
    擷圖在卷可稽（見偵卷第46-48頁），互核上揭情詞，顯見
    被告係向友人陳瀅琇訛稱出車禍而家人欲匯款為由，借得本
    案帳戶之情。倘若其對於借得本案帳戶係供詐騙他人款項匯
    入乙節毫不知情，僅係幫忙借得帳戶，豈有編織車禍等理由
    ，所為令人不解。遑論被告係以其個人需收取家人匯款為由
    ，向陳瀅琇借用本案帳戶，未曾向陳瀅琇表示其係為陳秉權
    或其他第三人借用本案帳戶之情，詳於前述。倘被告所辯全
    係陳秉權所為乙節為真，何以被告於偵查中供稱：我之前做
    筆錄時因有身心障礙之症狀，才會在另案說我用「尤錦峰」
    帳號張貼販賣廣告等語（見偵卷第127頁），對於本案係陳
    秉權所為隻字未提，亦與常情有違。是被告於審理中改稱均
    係陳秉權所為等語，自不可採。
(三)再觀諸告訴人與「尤錦峰」於109年11月19日11時39分許之
    通訊內容顯示：「尤錦峰：你好，（傳送機車排氣管照片）
    ，黃蜂ss1賣6000元使用半年。告訴人：5000可嗎？尤錦峰
    ：可以，匯款後寄出，賣你5000元含運費，要嗎？告訴人：
    等我一下。尤錦峰：好，5000元運費包含在裡面喔。告訴人
    ：確定要，帳號給我，我今天晚上匯款。尤錦峰：好等等喔
    。告訴人：在確定下，聲音沒問題吧。尤錦峰：沒有問題，
    晚上幾點匯款，明天下午會寄出。告訴人：會晚點，大約11
    -13，12。尤錦峰：凌晨12點？告訴人：是的，因為我值晚
    班。尤錦峰：好，晚上我在傳給你。告訴人：我晚點上匯款
    跟你說。尤錦峰：好。」、於同日13時18分許通訊內容：「
    尤錦峰：等你晚上我在傳給你」、於同日14時18分許通訊內
    容：「尤錦峰：OK嗎？告訴人：傳給我什麼？尤錦峰：帳戶
    。告訴人：好的。尤錦峰：好」、於同日16時43分許之通訊
    內容：「尤錦峰：中國信託822帳號000000000000，要拍明
    細，謝謝，我傳帳戶給你了。告訴人：好的收到，我晚點匯
    款。尤錦峰：晚上11點嗎？告訴人：11-12。尤錦峰：好。
    」、於同日22時50分許通訊內容：「尤錦峰：下班了嗎」、
    於同日23時8分許通訊內容：「尤錦峰：（傳送讚貼圖）。
    告訴人：（傳送讚貼圖）抱歉，剛下班。尤錦峰：好，等你
    。告訴人：現在去匯。尤錦峰：好，要拍明細，匯款後傳姓
    名電話地址郵局寄。告訴人：好的，我也是用郵局匯。尤錦
    峰：好」、於同日23時27分許通訊內容：「告訴人：（傳送
    匯款之交易明細）大哥，好嘍。尤錦峰：好。」，此有對話
    內容擷圖在卷可稽（見偵卷第19-27頁），則由上開告訴人
    與「尤錦峰」之通訊內容及被告與陳瀅琇之通訊內容可知，
    「尤錦峰」於同日11時39分至14時18分許，向告訴人表示願
    以5,000元之價格出售前揭排氣管後，於同日16時43分許將
    本案帳戶帳號傳送予告訴人，並向告訴人確認匯款時間為同
    日23時許後，被告隨即向陳瀅琇表示同日23時許會有款項匯
    入本案帳戶，且於同日23時27分許，告訴人將匯款之交易明
    細照片傳送予「尤錦峰」後，被告旋向陳瀅琇表示家人即將
    匯款5,000元至本案帳戶，並將告訴人傳送之匯款交易明細
    照片傳送予陳瀅琇，遂前往陳瀅琇住處取款之情，堪認被告
    對於使用「尤錦峰」之暱稱向告訴人實施詐術，且告訴人陷
    於錯誤而匯款之詐騙過程顯然知悉且予以掌握。是被告辯稱
    均係陳秉權所為等詞，實屬事後卸責之詞，委無足取。　　
(四)至被告聲請傳喚證人陳秉權到庭作證，然證人陳秉權經本院
    合法傳喚、拘提無著，有送達證書、拘票、拘提報告書在卷
    可稽（見本院易字卷第126、128、138-150頁），是此部分
    屬於刑事訴訟法第163條之2第2項第1款「不能調查」之情形
    ，附此敘明。　　
(五)綜上所述，被告前揭所辯，不可採信，本件事證已臻明確，
    其犯行洵堪認定，應依法論科。　　　　
二、論罪科刑
(一)按刑法第339條之4加重詐欺取財罪，關於第1項第3款「以廣
    播電視、電子通訊、網際網路或其他媒體等傳播工具，對公
    眾散布而犯之。」之加重事由，其立法理由已敘明：「考量
    現今以電信、網路等傳播方式，同時或長期對社會不特定多
    數之公眾發送訊息施以詐術，往往造成廣大民眾受騙，此一
    不特定、多數性詐欺行為類型，其侵害社會程度及影響層面
    均較普通詐欺行為嚴重，有加重處罰之必要，爰定為第3款
    之加重處罰事由。」。是刑法第339條之4第1項第3款之加重
    詐欺罪，須以對不特定多數之公眾散布詐欺訊息為要件。行
    為人雖利用廣播電視、電子通訊、網際網路或其他媒體等傳
    播工具犯罪，倘未向公眾散布詐欺訊息，而係針對特定個人
    發送詐欺訊息，僅屬普通詐欺罪範疇。行為人若係基於詐欺
    不特定民眾之犯意，利用網際網路等傳播工具，刊登虛偽不
    實之廣告，以招徠民眾，遂行詐騙。縱行為人尚須對受廣告
    引誘而來之被害人，續行施用詐術，始能使之交付財物，仍
    係直接以網際網路等傳播工具向公眾散布詐欺訊息，無礙成
    立加重詐欺罪（最高法院107年度台上字第907號判決意旨參
    照）。查被告在臉書社團公開張貼不實之販售二手機車排氣
    管訊息，嗣告訴人瀏覽訊後私訊被告，被告再續向告訴人佯
    稱要以5,000元價格販售，因而詐得告訴人匯入本案帳戶之5
    ,000元等情，已認定如前，是被告顯係利用網際網路刊登虛
    偽不實之廣告訊息，以招徠民眾，遂行詐騙。核被告所為，
    係犯刑法第339條之4第1項第3款之以網際網路對公眾散布而
    詐欺取財罪。原起訴意旨雖認被告係犯刑法第339條第1項之
    罪，然檢察官於本院審理時當庭變更起訴法條為同法第339
    條之4加重詐欺罪（見本院易字卷第155頁），復經本院審理
    時告知上開罪名及事實，以供檢察官及被告辯論（見本院易
    字卷第155頁），法院就此部分自無庸變更起訴法條，併此
    敘明。　　
(二)爰審酌被告正值青壯，不思循正常途徑賺取所需，為獲取不
    法利益，竟以網際網路對公眾散布不實廣告訊息之方式詐騙
    告訴人，致告訴人受有財產損害，所為實屬不該。又考量被
    告前已有因詐欺案件，經法院判處罪刑確定之前科紀錄，有
    各該判決書及臺灣高等法院被告前案紀錄表附卷可參，仍不
    知警惕，復犯本案，可見其未從前案記取教訓且自我約束能
    力不佳，並斟酌被告犯後否認犯行，亦未賠償告訴人之犯後
    態度，兼衡被告自述國中畢業之教育程度，入監前從事粗工
    ，月收入約20,000元，無人需其扶養，家庭經濟狀況小康，
    領有身心障礙證明，暨其犯罪之動機、目的、手段、素行等
    一切情狀，量處如主文所示之刑。
三、按犯罪所得，屬於犯罪行為人者，沒收之。前二項之沒收，
    於全部或一部不能沒收或不宜執行沒收時，追徵其價額。刑
    法第38條之1第1項前段、第3項分別定有明文。查被告就未
    扣案之犯罪所得5,000元，未合法發還予告訴人，應依上開
    規定宣告沒收，如全部或一部不能沒收或不宜執行沒收時，
    追徵其價額。　　　　
據上論斷，應依刑事訴訟法第299條第1項前段，判決如主文。　
本案經檢察官丁維志提起公訴，檢察官盧祐涵、張啓聰、高智美
到庭執行職務。
中　　華　　民　　國　　111 　年　　12　　月　　 8　　日
                  刑事第十庭    審判長法　官  連雅婷
　　　　　　　　　
　　　　　　　　　                    法  官  陳宏璋
　　　　　　　　　
　　　　　　　　　                    法  官  黃園舒
上列正本證明與原本無異。
如不服本判決，應於判決送達後20日內敘明上訴理由，向本院提
出上訴狀 (應附繕本) ，上訴於臺灣高等法院。其未敘述上訴理
由者，應於上訴期間屆滿後20日內向本院補提理由書「切勿逕送
上級法院」。
                                      書記官  莊孟凱
中　　華　　民　　國　　111 　年　　12　　月　　9 　　日
附錄本案論罪科刑法條全文：
刑法第339條之4第1項第3款
犯第339條詐欺罪而有下列情形之一者，處1年以上7年以下有期
徒刑，得併科1百萬元以下罰金：
3、以廣播電視、電子通訊、網際網路或其他媒體等傳播工具，
   對公眾散布而犯之。